最高法院刑事判決　　　　　　九十六年度台上字第一八六二號
上　訴　人　甲○○
上列上訴人因偽造有價證券案件，不服台灣高等法院高雄分院中
華民國九十三年八月三十一日第二審判決（九十三年度上訴字第
六０二號，起訴案號：台灣屏東地方法院檢察署九十二年度偵字
第一八八四號），提起上訴，本院判決如下：
    主  文
上訴駁回。
    理  由
甲、偽造有價證券部分：
按刑事訴訟法第三百七十七條規定：上訴於第三審法院，非以判
決違背法令為理由，不得為之。是提起第三審上訴，應以原判決
違背法令為理由，係屬法定要件。如果上訴理由係對原審已調查
明確並於判決內論駁或說明之事項，徒憑己見重為事實之爭辯，
或任意指摘，顯與法律規定得為第三審上訴理由之違法情形不相
適合時，俱應認其上訴為違背法律上之程式，予以駁回。上訴意
旨略稱：(1)原判決事實欄記載上訴人破壞鐵門，竊取乙○○所經
營久久強化玻璃股份有限公司（下稱久久公司）之現款、空白支
票、公司章、乙○○私章等物後，另行起意，盜蓋久久公司章及
乙○○私章偽造發票人後，借予鄒聰裕，再由鄒聰裕轉由不知情
之古廷瓏於該支票上填寫面額新台幣（下同）三萬元及發票日民
國九十年三月六日，以完成上開偽造支票（下稱系爭支票）等情
，則上訴人所犯係加重竊盜、偽造有價證券二罪，原判決理由卻
謂上開所犯二罪有方法結果之牽連關係，而從一重於主文宣告偽
造有價證券罪，對於上訴人如何為竊盜行為，亦未敘明認定之依
據及理由，有理由矛盾、理由不備、適用法則不當之違法。(2)證
人鄒聰裕、古廷瓏於偵審中，所稱上訴人如何偽造系爭支票之經
過情形，二人先後所供矛盾瑕疵，又無其等所稱上訴人初寫一張
潦草之支票扣案可憑，自非適合為論罪依據，上訴人應無偽造有
價證券罪責。(3)原判決僅引用鄒聰裕、古廷瓏於偵查中之證詞，
並未再行傳訊調查，並令與上訴人對質，以求發現真實，有調查
職責未盡之違法云云。
惟查：原判決撤銷第一審諭知上訴人無罪之判決，改判依牽連犯
從一重論處上訴人甲○○共同意圖供行使之用而偽造有價證券罪
刑，係依憑上訴人之供述，證人鄒聰裕、古廷瓏、乙○○、古秀
美之證供，扣案系爭支票，卷附掛失止付票據提示人資料查報書
、遺失票據申報書及退票理由單等證據，為其論罪之依據。並敘
明：(1)扣案系爭支票，係乙○○於九十年一月八日上午，在台中
市○○路○段九四號，發現遭竊之久久公司所有台中區中小企業
銀行００一七六九─一帳號空白支票之其中一張，嗣經古廷瓏填
載日期及金額後交予古秀美提示，因已掛失而退票，業據乙○○
、古秀美、古廷瓏證述明確，並有上述掛失止付票據提示人資料
查報書等在卷足憑，足認確係乙○○所有遭竊之物，且係古廷瓏
於該原係空白之支票上填載日期及金額。(2)古廷瓏於偵查中證述
：系爭支票係其與上訴人、鄒聰裕三人會面時，先由上訴人開立
支票一張交與鄒聰裕作為清償鄒聰裕積欠古廷瓏債務之用途，因
為上訴人所寫的支票太潦草，始由古廷瓏代為書寫等情，此與鄒
聰裕於偵查中所證：「九十年二月二十或二十一日下午三時左右
，在太平市甲○○所租房子守衛室外，當時他（指甲○○）拿了
一本支票，這是其中一張，日期及金額是古廷瓏在我哥哥所有Ｒ
五─六七八九號車子引擎蓋上當場寫的，但大、小印章是甲○○
蓋的，寫的票期有半個月，另外有一張是被告寫的，票期是九十
年三月二十八日，金額也是三萬元」「因為古廷瓏要用票，我欠
古廷瓏約六萬元，阿輝說他父親有一本票給他用，所以我才帶古
廷瓏去找甲○○借票」等語相符，上訴人亦不否認於九十年二月
間在台中縣太平市與鄒聰裕、古廷瓏會面，雖古廷瓏與鄒聰裕對
該支票之實際發票日等細節所述略有不符，然對該支票係由上訴
人所交付之事實，則始終陳述如一，足證系爭支票之發票人印鑑
章係由上訴人竊取後所盜蓋，再借予鄒聰裕轉由不知情之古廷瓏
填寫金額及日期而偽造完成，上訴人所辯：伊未侵入久久公司竊
取財物，扣案系爭支票非伊交給古廷瓏及叫古廷瓏所寫云云，顯
係事後卸責之詞，殊無足採，犯行堪以認定等情。對於認定上訴
人確有本件偽造有價證券犯行，否認犯罪所辯為不足採信，業依
卷內證據資料詳加說明審認、取捨論駁明確，其推理論斷於證據
法則等尚無違背。且查：(1)「被告以外之人於偵查中向檢察官所
為之陳述，除顯有不可信之情況者外，得為證據。」刑事訴訟法
第一百五十九條之一第二項定有明文。卷查系爭支票確為上訴人
取出空白支票簿當場所簽發，業據證人鄒聰裕、古廷瓏於偵查中
及第一審行交互詰問時，一致證述在卷，並予上訴人對質詰問之
機會，有偵查中訊問筆錄及第一審審判筆錄可稽，且上訴人業於
原審準備程序，經受命法官詢問「對於原（第一）審判決所引用
之證據及其證據能力等，兩造有無爭執？」答稱「沒有」，復於
審判期日表示對證人鄒聰裕、古廷瓏等人於偵審中之證詞無意見
，有原審準備程序筆錄、審判筆錄記載可憑，徵諸各該證人均係
在檢察官面前作證或供述，無違法取供情形，就系爭支票確係上
訴人所簽發之主要事實，嗣於審判中仍無相反之證述，可信性高
，原判決就證人古廷瓏在偵查中之證詞採為論罪之證據資料，依
前揭刑事訴訟法規定之意旨，即尚無違背；而證人鄒聰裕於偵查
中之供述，既經上訴人於原審對其供述之證據能力無爭執或對其
證詞表示無意見，原審採為論罪依據，核與刑事訴訟法第一百五
十九條之五第二項之規定亦無不合，原審就此雖未說明理由，但
於判決結果無影響。(2)刑事訴訟之上訴制度，其允許受不利判決
之被告得為上訴，乃在許其為自己之利益，請求上級法院救濟而
設，故被告不得為自己之不利益而提起上訴。本件原判決以上訴
人所為係犯刑法第三百二十一條第一項第二款之加重竊盜罪及刑
法第二百零一條第一項之偽造有價證券罪，並認二罪間有方法結
果之牽連關係，應從一重之偽造有價證券罪處斷，其事實欄卻載
稱上訴人竊得空白支票等財物後，「另行起意」為偽造有價證券
之犯行云云，似認該所犯二罪為分論併罰關係，而嫌欠一致，但
原判決依牽連犯從一重處斷結果，較之數罪併罰處理，自屬有利
於上訴人。上訴意旨此部分指摘原判決依牽連犯論列為不當，顯
與為自己利益請求救濟之上訴制度本旨有違，自非適法。其餘上
訴意旨係對原審已調查明確並於判決內論駁或說明之事項，徒憑
己見重為事實之爭辯，或任意指摘，顯與法律規定得為第三審上
訴理由之違法情形不相適合。綜上說明，應認此部分上訴違背法
律上之程式，予以駁回。又上訴人行為後刑法部分條文於九十四
年二月二日修正公布，並自九十五年七月一日施行，其中牽連犯
之規定業經刪除，比較新舊法之結果，以修正前之規定為有利於
上訴人，自仍應適用修正前之法律，原判決未及為新舊法律適用
之比較說明，但結果並無不同，於判決無影響；另第二十八條之
規定，由「二人以上共同實施犯罪之行為者，皆為正犯。」修正
為：「二人以上共同實行犯罪之行為者，皆為正犯。」上訴人不
論依修正前或修正後之規定，均成立共同正犯，原判決適用行為
時法，判決結果亦無不同，本院毋庸予以撤銷改判，均附予敘明
。
乙、加重竊盜部分：
本件上訴人所犯刑法第三百二十一條第一項第二款之加重竊盜部
分，依刑事訴訟法第三百七十六條第二款之規定，原屬不得上訴
於第三審之案件。雖本件與其牽連之刑法第二百零一條第一項之
偽造有價證券罪，依法得提起第三審上訴，但該重罪部分之上訴
如上所述為不合法，應從程序上予以駁回，無從為實體上判決，
其輕罪部分之上訴即亦無從適用審判不可分原則，併為實體上審
判（參照本院七十六年台上字第二二０二號判例要旨），依上開
規定，自應併予駁回。
據上論結，應依刑事訴訟法第三百九十五條前段，判決如主文。
中　　華　　民　　國　九十六　年　　四　　月　 十二 　日
                      最高法院刑事第六庭
                          審判長法官  呂　潮　澤
                                法官  吳　昆　仁
                                法官  孫　增　同
                                法官  趙　文　淵
                                法官  吳　　　燦
      本件正本證明與原本無異
                                      書  記  官
中　　華　　民　　國　九十六　年　　四　　月　 十八 　日
                                                z
